臺灣板橋地方法院刑事判決　　　　　　　　　　　　　九十一年度易字第五一六號
　　公　訴　人　臺灣板橋地方檢察署檢察官
　　被　　　告　甲○○
右列被告因違反電信法案件，業經檢察官提起公訴（九十年度偵字第一五九二三號）
，本院判決如左：
    主  文
甲○○無罪。
    理  由
一公訴意旨：
  (一)公訴事實：
    被告甲○○與綽號「阿文」之不詳姓名成年男子，明知電台須經交通部許可始得
    設置，經查驗合格發給執照始得使用，又無線電頻率、電功率、發射方式及電台
    識別呼叫等有關電波監理業務，由交通部統籌管理，非經核准，不得使用，詎甲○○竟夥同阿文二人，基於概括之犯意，共同自民國八十九年十一月五日起，至
    九十年一月三日十五時零分止，在渠等向不知情之丙○○承租之臺北縣蘆洲市○○街七十巷十號四樓租屋處及屋頂，設置電臺並使用調頻ＦＭ一ＯＯ．Ｏ兆赫之
    無線頻率對外發送射頻信息，而未經許可擅自設置並使用電台發送介於九千赫至
    三百秭赫之四百七十七點七二兆赫無線電頻率信息（一秭赫為一千兆赫），呼號
    自定為大眾廣播電臺，致干擾合法無線電波之使用者。現場並由甲○○管理各項
    事務，並使用上開大眾廣播電臺於每日上午五時至九時許，發送健康俱樂部節目
    。嗣經警於九十年一月三日九時十五時Ｏ分許，在上址搜索查獲，並扣得激勵器
    、ＵＨＦ接收機一台、發射機一台及天線一台等物。
  (二)起訴法條：
    電信法第五十八條第一項。
  (三)起訴證據：
    1.證人丙○○證述及租賃契約書。
    2.激勵器、ＵＨＦ接收機一台、發射機一台及天線一台等扣案物。
二被告甲○○之辯解：
  訊據被告甲○○堅決否認有何違反電信法犯行，辯稱：大眾電台不是伊設置的，是
  一位綽號叫「阿文」的男子經營的，伊不知道該電台未經合法申請，伊是聽該電台
  廣播，知道電台行政電話為（○二）00000000號，就打該支電話跟「阿文
  」租下午兩點到四點的時段，播出健康俱樂部的ＣＡＬＬ─ＩＮ節目，租了三個月
  ，後來因生意不好，伊不想做了，「阿文」就叫伊身分證借他去改電話，並由伊出
  名去向丙○○租房子，「阿文」則免費提供早上五點到九點的時段給伊等語。
三本院之判斷：
  (一)按犯罪事實應依證據認定之，無證據不得推定其犯罪事實。又不能證明被告犯罪
    者，應諭知無罪之判決，刑事訴訟法第一百五十四條、第三百零一條第一項定有
    明文。所謂證據，係指足以認定被告確有犯罪行為之積極證據而言，該項證據自
    須適合於被告犯罪事實之認定，始得採為斷罪資料（參照最高法院二十九年上字
    第三一○五號判例）。如未能發現相當證據，或證據不足以證明，自不能以推測
    或擬制之方法，以為裁判基礎。且認定犯罪事實所憑之證據，無論為直接證據或
    間接證據，其為訴訟上之證明，須於通常一般之人均不致於有所懷疑，而得確信
    其為真實之程度者，始得據之為有罪之認定，倘其證明尚未達到此一程度，而有
    合理性懷疑存在時，即無從為有罪之確信，此亦有最高法院四十年台上字第八十
    六號、七十六年台上字第四九八六號判例可資參照。
  (二)本件公訴人所以認定上開大眾廣播電臺為被告甲○○設置者，無非係以該大眾廣
    播電臺電話均以被告名義登記，以及其電話裝設所在之臺北縣蘆洲市○○街七十
    巷十號四樓，據證人即上開房屋所有人陳美珍之妹（同時亦為該屋之管理人）丙○○於警訊及偵查中均證稱係出租予被告等情資為主要論據。
  (三)被告固不諱言有以其名義辦理大眾廣播電臺之電話登記，及由伊出面與丙○○訂
    立上開房屋之租賃契約，核與偵查卷附電信警察隊第一中隊所查得之上開大眾廣
    播電臺相關電話號碼（○二）00000000、（○二）00000000、
    （○二）00000000等電話，均係登記於被告名下（見臺灣板橋地方法院
    檢察署九十一年度偵字第一五九二三號卷第二十頁），以及同上偵查卷所附經證
    人丙○○於警訊中所提出之房屋租賃契約書影本所載，各該電話裝機所在之臺北
    縣蘆洲市○○街七十巷十號四樓房屋，確係以被告之名義與丙○○訂立房屋租賃
    契約之情節無異，惟渠對於設置該大眾廣播電臺一節則始終堅決否認，據其一再
    指陳：該大眾廣播電臺係由綽號「阿文」之不詳姓名成年男子所設置，伊不過係
    藉此於該電台免費主持ＣＡＬＬ─ＩＮ節目而已。是依被告前揭所辯，本件所應
    究明者，厥為：該大眾廣播電臺到底是被告所設置經營，抑該綽號「阿文」之
    不詳姓名成年男子所設置？該綽號「阿文」之不詳姓名成年男子究為何人？
    被告與該綽號「阿文」之不詳姓名成年男子間，就該大眾廣播電臺之設置有無犯
    意之聯絡或行為分擔？
  (四)本院因就以上各項疑點查證如下，即：
    １據證人丙○○於本院調查中有言：在租屋之初，並非由被告而是由一男子前來
      看屋，之後才由被告來向伊承租，被告有向伊表示渠來租屋與之前該男子前來
      看屋有關等語（見本院九十一年三月十五日訊問筆錄）。是依該證人此部分所
      述，可知被告所言伊乃為綽號「阿文」之不詳姓名成年男子出面租屋之情節，
      尚非全無可取。
    ２其次，經本院依被告於本院調查中所述該大眾廣播電臺於渠之前向綽號「阿文
      」之不詳姓名成年男子租用時段期間之行政電話號碼「00000000」號
      ，向中華電信股份有限公司查詢結果，得悉：該門號電話係於八九年三月三十
      日新裝機，用戶姓名為「丁○○」，其裝機地址即位於上開大眾廣播電臺所在
      之臺北縣蘆洲市○○街七十巷十號四樓；嗣該只電話不但先後於八九年五月二
      日及同年十月三十日分別依序過戶於「乙○○」及被告名下（然裝機地址則均
      未變），且其原本電話號碼「00000000」亦於八十九年十月三十一日
      遭更換為「00000000」號，而與前述電信警察隊第一中隊後來所查得
      之大眾廣播電臺其中一支電話號碼相同，此有該公司臺灣北區電信分公司三重
      營運處於九十一年五月十六日九一─重服二八─九（一二八）號函在卷可憑。
      是依上述查詢所得，不僅被告所指該「00000000」號電話係屬大眾廣
      播電臺之舊有號碼，洵屬有據，且更堪認被告前述所稱伊有將身分證交予綽號
      「阿文」之不詳姓名成年男子去更改電話一節，應非子虛。
    ３況經本院依職權經由「法務部戶役政連結作業系統」查得上開名為「丁○○」
      者之個人基本資料後，復依法於九十一年七月二十三日傳喚該「丁○○」到庭
      作證結果，據該「丁○○」者於本院中自承：伊即該綽號「阿文」者本人，大
      眾廣播電臺係伊在經營等語（見本院九十一年七月二十三日訊問筆錄）。再參
      以：(1)證人丙○○於九十一年七月二十三日在本院調查中亦供稱「丁○○」於
      同日庭外候訊時，有對伊表示渠即為租屋之人；以及(2)被告於同日經隔離訊問
      時，並指稱「丁○○」即為其所謂之「阿文」（以上均見本院九十一年七月二
      十三日訊問筆錄）等情，更足徵非特被告所言該綽號「阿文」者確有其人，且
      其前揭所辯「大眾電台是一位綽號叫『阿文』的男子經營的」一節，亦允有可
      採。
    ４未者，據該「丁○○」者於本院中另稱：「被告她不知道我電台是沒有經過合
      法申請的」、「當初拿身分證時候有跟她說房子由她來租，電話由她來申請，
      因為她節目做的不好，我用這種方法來提供她免費作節目，實際上租金還是我
      在出」等情，核與被告所辯不知電台違法及出面承租房屋、辦理電話過戶係為
      換取免費時段之情節，亦屬相符，被告此部分辯解，自有可信。被告既不知丁○○所設置之電台未經合法申請，而其出名租屋及辦理電話登記又僅係為圖獲
      取「丁○○」免費提供時段予伊主持節目，是足認渠與「丁○○」間並無公訴
      人所指之有非法設置電台之犯意聯絡及犯行分擔。
  (五)綜上查證，被告既非大眾電台之設置者，且此外又別無其他積極證據足認被告甲○○有與丁○○共同非法設置經營電台之違反電信法犯行，是本件關於被告犯罪
    之證明，尚未達於通常一般之人均不致於有所懷疑，而得確信其為真實之程度，
    殊屬無從為有罪之確信，即不能證明被告犯罪，揆諸首揭說明，自應諭知本件被
    告甲○○無罪。
四適用之法律：
  刑事訴訟法第三百零一條第一項前段。
本案經檢察官侯靜雯到庭執行職務
中      華      民      國      九十一    年    八    月      十六      日
                                臺灣板橋地方法院刑事第五庭
                                    法  官  余來炎
右正本證明與原本無異
如不服本判決應於送達後十日內向本院提出上訴狀
                                    書記官  陳秀慧
中      華      民      國    九十一    年      八      月     十六    日
